臺灣基隆地方法院刑事判決　　　　　　　 95年度訴字第923號
公　訴　人　臺灣基隆地方法院檢察署檢察官
被　　　告　丙○○
指定辯護人　本院公設辯護人　乙○○
上列被告因違反毒品危害防制條例案件，經檢察官提起公訴（95
年度偵字第800號），本院判決如下：
    主  文
丙○○連續轉讓第三級毒品，處有期徒刑伍月，如易科罰金，以
銀元參佰元即新台幣玖佰元折算壹日。扣案分裝袋貳袋及行動電
話壹支（門號0000000000、含SIM卡）均沒收。
    事  實
一、丙○○明知愷他命（以下稱簡稱K他命）係毒品危害防制條
    例第2條所列管之第三級毒品，依法不得轉讓，竟基於轉讓
    第三級毒品愷他命（K他命）之概括犯意，於94年11月22日
    17時49分許，一位姓名不詳男子，以行動電話（000000000
    0號）打給丙○○（行動電話0000000000）索取愷他命（K他
    命）施用，旋於同日18時許，在基隆市○○街460號9樓之6
    丙○○居所，由丙○○轉讓不詳數量之K他命予該男子施用
    ；又承前之犯意，於95年1月7日6時20分許，一位姓名不詳
    女子，以行動電話（0000000000號）打給丙○○（行動電話
    0000000000）索取2包K他命施用，丙○○要該女子到巴塞隆
    納再打電話與之聯絡，當天上午該女子即到丙○○上該居處
    ，由丙○○轉讓不詳數量之K他命予該女子施用，嗣於95 年
    1月26日17時50分許，警方在上該居處查獲17包之第三級毒
    品K他命（驗前總毛重26.96公克）及丙○○所有供轉讓用之
    分裝袋2袋及行動電話1支（含SIM卡、門號為0000000000）
    和本案無關之電子磅秤1台，而查出上情。
二、案經基隆市警察局移送臺灣基隆地方法院檢察署檢察官偵查
    起訴。
    理　由
壹、證據能力：
一、按被告以外之人於審判外之言詞或書面陳述，除法律有規定
    者外，不得作為證據，刑事訴訟法第159 條第1 項固有明文
    。惟被告以外之人於審判外之陳述，經當事人於審判程序同
    意作為證據，法院審酌該言詞陳述或書面陳述作成時之情況
    ，認為適當者，亦得為證據；當事人、代理人或辯護人於法
    院調查證據時，知有上開刑事訴訟法第159 條第1 項不得為
    證據之情形，而未於言詞辯論終結前聲明異議者，視為有前
    項之同意，刑事訴訟法第159 條之5 亦有明文。查如起訴書
    證據清單所示除刑事警察局偵四隊偵查報告外，均經被告、
    辯護人同意援為本案證據，且經本院於審判期日提示予被告
    、辯護人，並告以內容要旨，被告、辯護人均表示無意見，
    且未就證據能力聲明異議，依前揭法條意旨，自得援為本案
    證據，應先敘明。
二、又刑事訴訟法第159條之4第1款規定：「除顯有不可信之情
    況外，公務員職務上製作之紀錄文書、證明文書。」得為證
    據。惟依該刑事警察局95年1月20日偵查報告之記載觀之，
    具名者為：「偵查第四隊隊長劉章遠（見95年度警聲搜字第
    136號卷第3頁）」，則該報告顯係查獲被告之隊長劉章遠，
    依其親身經歷之事實所製作，其自係居於證人地位，該報告
    則屬證人之書面陳述，依刑事訴訟法第159條1項規定，自難
    認有證據能力（95年度台上字第1616號判決意旨參照）。
貳、實體事項：
一、上揭事實，業據被告丙○○於本院審理時供承不諱，核與監
    聽譯文表所載相符，並有扣案之第三級毒品K他命17包及其
    所有供轉讓用之分裝袋2袋及行動電話（含SIM卡、門號為
    0000000000）1支足資佐證，足認被告自白與事實相符，被
    告連續轉讓第三級毒品K他命予姓名不詳男子及女子施用之
    犯行，洵堪認定，應依法論科。
二、按刑事上之販賣行為，則須以營利為目的，將標的物販入或
    賣出，有一於此，其犯罪行為始為完成，苟行為人尚未將標
    的物販入或賣出，即難謂其販賣行為已屬完成（88年台上字
    第3760號判決意旨參照）。本件無證據認被告購買K他命係
    營利為目的，被告犯行與販賣構成要件已不相當，公訴意旨
    認被告前揭轉讓第三級毒品K他命予姓名不詳之男子之行為
    ，係涉犯毒品危害防制條例第4條第3項之販賣第三級毒品罪
    嫌，容有誤會，惟此與前述判決事實，其基本社會事實相同
    ，訴之目的同一，為同一案件，爰就前開事實變更起訴法條
    為毒品危害防制條例第8條第3項之轉讓第3級毒品罪（按本
    院已依刑事訴訟法第95條第1款後段規定告知被告變更法條
    之意旨，使其得行使訴訟上防禦權之情形下，自得變更起訴
    法條）。併此敘明。
參、論罪科刑：
一、按行為後法律有變更者，應將行為時之法律與裁判時之法律
    比較適用最有利於行為人之法律；又新舊刑法關於刑之規定
    ，雖同採從輕主義，惟比較時仍應就罪刑有關之共犯、未遂
    犯、連續犯、牽連犯以及累犯加重、自首減輕、暨其他法定
    加減原因、與加減例等一切情形，綜其全部之結果，而為比
    較，再適用有利於行為人之法律處斷，而不得一部割裂分別
    適用不同之新舊法（95年第8次刑事庭會議決議參照）。被
    告行為後，刑法第56條連續犯之規定，業於94年2月2日修正
    公布刪除，已於95年7月1日施行，則被告之犯行，因行為後
    新法業已刪除連續犯之規定，此刪除雖非犯罪構成要件之變
    更，但顯已影響行為人刑罰之法律效果，自屬法律有變更，
    依新法第2條第1項規定，比較新、舊法結果，仍應適用較有
    利於被告之行為時法律即舊法論以連續犯（最高法院95年第
    8次刑事庭會議決議參照）。被告行為後刑法關於沒收部分
    亦有修正，修正前刑法第38條第2項規定：前項第1款之物，
    不問屬於犯人與否，均沒收之；惟修正後同條項改為：前項
    第1款之物，不問屬於犯罪行為人與否，沒收之。比較結果
    ，修正後刑法並非較有利於被告，仍應依刑法第2條第1項前
    段適用行為時法律即舊法宣告沒收。
二、核被告丙○○所為，係犯毒品危害防制條例第8條第3項之轉
　　轉讓第3級毒品罪。被告轉讓毒品前後持有第3級毒品之低度
  　行為，為其轉讓之高度行為所吸收，不另論罪。被告先後轉
　　讓第3級毒品之犯行，時間緊接，犯罪構成要件相同，顯係
  　基於概括犯意反覆為之，應依修正前刑法第56條連續犯之規
    定論以一罪，並加重其刑。公訴意旨雖未就轉讓第三級毒品
    K他命予不詳女子施用部分提起公訴，惟本院就被告販賣第
    三級毒品K他命予不詳男子，變更起訴法條為轉讓第三級毒
    品K他命，是以被告轉讓第三級毒品K他命予姓名不詳男子施
    用，與此轉讓K他命予不詳女子施用行為，其犯罪時間緊接
    、犯罪構成要件相同，顯係基於概括犯意為之，依修正前刑
    法第56條之規定為連續犯，屬裁判上一罪關係，自為起訴效
    力所及，本院自得併案審理。另按轉讓毒品達一定數量者，
    加重其刑至二分之一，其標準由行政院定之，毒品危害防制
    條例第8條第6項定有明文；行政院據該規定於93年1月7日發
    布轉讓、持有毒品加重其刑之數量標準，該標準第2條第1項
    第3款規定，轉讓、持有第三級毒品：淨重20公克以上者，
    加重其刑至二分之一。然查：被告先後2次所轉讓之第三級
    毒品，均未扣案，轉讓毒品之數量係屬不詳，無法測得實際
    重量，而查獲之K他命（驗前總毛重26.96公克），被告供稱
    係供作自己施用，故其雖連續轉讓毒品予前開之人，尚無證
    據認定其數量已達毒品危害防制條例第8條第6項規定數量程
    度，依罪疑惟輕之理，無庸依該條加重其刑。爰審酌被告丙
    ○○轉讓K他命供他人施用，不僅危害他人之生命、身體健
    康，並且對於社會治安造成嚴重影響，兼衡其轉讓毒品之對
    象人數、惡性，及犯罪後坦承轉讓毒品犯行及本身亦有施用
    K他命犯行等其他一切情狀，量處如主文所示之刑。又本件
    被告於犯罪時之刑法第41條第1項前段規定：「犯最重本刑
    為5年以下有期徒刑以下之刑之罪，而受6個月以下有期徒刑
    或拘役之宣告，因身體、教育、職業、家庭之關係或其他正
    當事由，執行顯有困難者，得以1元以上3元以下折算一日，
    易科罰金。」，被告行為時之易科罰金折算標準，修正前罰
    金罰鍰提高標準條例第2條前段（現已刪除）規定，就其原
    定數額提高為100倍折算1日，則本件被告行為時之易科罰金
    折算標準，應以銀元300元折算1日，經折算為新臺幣後，應
    以新臺幣900元折算為1日。惟95年7月1日修正公布施行之刑
    法第41條第1項前段則規定：「犯最重本刑為5年以下有期徒
    刑以下之刑之罪，而受6個月以下有期徒刑或拘役之宣告者
    ，得以新臺幣1千元、2千元或3千元折算一日，易科罰金。
    」，比較修正前後之易科罰金折算標準，以95年7月1日修正
    公布施行前之規定，較有利於被告，則應依刑法第2條第1項
    前段，適用修正前刑法第41條第1項前段規定，定其折算標
    準。
三、扣案白色粉末17包，檢驗後含有第三級毒品K他命成分（驗
    前總毛重26.96公克，純度約為76.4％），此有95年3月8日
    刑鑑字第0950027493號內政部警政署刑事警察局鑑定書（見
    95年度偵字第800號卷第54頁）在卷可稽，而K他命固係屬毒
    品危害防制條例第2條第2項第3款所定之第三級毒品，然按
    查獲之第一、二級毒品及專供製造或施用第一、二級毒品之
    器具，不問屬犯人與否，均沒收銷燬之；查獲之第三、四級
    毒品及製造或施用之器具，無正當理由而擅自持有者，均沒
    入銷毀之，毒品危害防制條例第18條第1項定有明文，而該
    條對於第一、二級毒品使用「沒收」之用語，對於第三、四
    級毒品則以「沒入」之用語，足見二者處罰之種類及性質均
    不同，換言之，「沒收」為刑罰之種類及性質；「沒入」則
    屬行政罰之種類及性質，除法律另有特別規定，否則法院對
    於屬行政罰種類之處罰自無權為之，因之，經查獲無正當理
    由而擅自持有第三、四級毒品，僅能由查獲機關依行政處分
    之「沒入銷燬」程序處理，尚不得由司法裁判機關諭知「沒
    收銷燬」之刑事處分（毒品危害防制條例施行細則第11 條
    之1亦有規定）。參諸前揭法律規定，被告無正當理由而擅
    自持有扣案之第三級毒品K他命17包，應由查獲機關予以沒
    入銷燬之行政處分，本院並無逕予宣告沒收之職權。此部分
    宜由查獲機關另行依法處理。至扣案之分裝袋2袋，被告供
    稱係分裝K他命使用，被告既分裝後再轉讓他人使用，上開
    分裝袋顯係供被告犯本罪所用之物；扣案行動電話1支（含
    SIM卡、門號為0000000000）係供轉讓連絡之用，均為被告
    所有，業據被告供承在卷，應依修正前刑法第38條第1項第2
    款宣告沒收之。至於扣案電子磅秤1個，被告供稱係用來秤
    水晶，無證據認屬供本案犯罪所用之物，爰不予宣告沒收。
肆、不另為無罪諭知部分：
一、公訴意旨認被告於95年1月21日某時，向姓名不詳綽號不詳
    男子購入50公克K他命，俟機販賣出予綽號「檸檬」、「阿
    博」之人牟利，係涉犯毒品危害防制條例第4條第3項之販賣
    第三級毒品罪嫌。
二、按犯罪事實應依證據認定之，無證據不得認定犯罪事實，又
    不能證明被告犯罪或其行為不罰者，應諭知無罪之判決，刑
    事訴訟法第154條第2項、第301條第1項分別定有明文。次按
    認定不利於被告之事實，須依積極證據，茍積極之證據本身
    存有瑕疵而不足為不利於被告事實之認定，即應為有利於被
    告之認定，更不必有何有利之證據，而此用以證明犯罪事實
    之證據，猶須於通常一般人均不至於有所懷疑，堪予確信其
    已臻真實者，始得據以為有罪之認定，倘其證明尚未達到此
    一程度，而有合理性之懷疑存在，致使無從為有罪之確信時
    ，即應為無罪之判決，此有最高法院82年度臺上字第163號
    判決、76年度臺上字第4986號、30年度上字第816號等判例
    意旨可資參照。
三、訊之被告丙○○堅決否認有販賣第三級毒品K他命之行為，
    辯稱：購買K他命係為自己施用，綽號檸檬是女生，她打給
    我是真的要拿褲子云云。而本件公訴人認被告涉有販賣第三
    級毒品罪，無非以被告自白查獲之K他命係以4萬元購入及查
    獲之分裝袋2包及行動電話1支和電子磅秤1台，而扣案之K他
    命經內政部警政署刑事警察局鑑定係第三級毒品K他命，被
    告所持有之0000000000行動電話通聯紀錄，有K他命以「褲
    子」術語進行，且行政院衛生署管制藥品管理局函示：人體
    每天施用之最大治療劑量為體重每公斤2毫克（即體重70 公
    斤者，每日施用量為0.14公克）為論據。經查：
(一)、1、譯文所示，行動電話0000000000之綽號「檸檬」女子，
    於95年1月6日9時43分許，打被告之行動電話（0000000000
    ），要向被告拿2件「褲子」並約在管理員那裡等被告，被
    告說好。惟依譯文所示，之後該女子並沒有再打電話向被告
    要「褲子」，衡之施用毒品習性及成癮性，不可能僅購買1
    次毒品解癮之理！是以被告辯稱，確實要拿褲子，亦難謂不
    可採。
    2、譯文所示，行動電話0000000000之綽號「阿博」男子，
    (1)於94年12月7日23時36分許，打被告行動電話（000000000
    0），被告說借1000可以，錢馬上給他，「阿博」男子說好
    ，被告說多少錢，被告說，可以我們2人去嗎？是朋友要的
    ，「阿博」男子要被告拿些散的給他們看就好，被告說怕不
　　一樣的東西，「阿博」男子說都一樣的，又不是小孩子，被
  　告說好。(2)94年12月9日2時11分，被告行動電話（00000000
    00）打給該「阿博」男子之行動電話（0000000000 ），被
    告說「衣服」不一樣，較差。「阿博」男子說人家都說比較
    好，你說較差。隔一分鐘左右，「阿博」男子以0000000000
    行動電話打給被告行動電話（0000000000），說大家都說吃
    起來較辣，人家都說比之前的好；被告說我有試過了。
    是以被告與三名持不同行動電話門號之「阿博」男子通話中
    ，並無提及「褲子」之術語。亦無提及販賣K他命之情事，
(二)、綜上之通話內容，尚無從證明被告有販賣K他命給綽號「阿
    博」之男子及綽號「檸檬」之女子，且綽號「檸檬」之女子
    及「綽號「阿博」之男子，因姓名不詳亦無從傳喚查證，亦
    無證據認扣案物品係其所有，供販賣毒品所用。此外，查無
    其他積極證據足認被告涉有販賣K他命行為，惟此部分如成
    立犯罪與檢察官起訴之被告販賣毒品事實，依修正前刑法第
    56條規定係連續犯關係，屬裁判上一罪，爰不另為無罪諭知
    ，併此敘明。
據上論斷，應依刑事訴訟法第299條第1項前段、第300條，毒品
危害防制條例第8條第3項，刑法第2條第1項前段、第11條、第56
條（修正前）、第38條第1項第2款（修正前）、第41條第1項（
修正前），修正前罰金罰鍰提高標準條例第2條前段，現行法規
所定貨幣單位折算新臺幣條例第2條，判決如主文。
本案經檢察官甲○○到庭執行職務。
中　　華　　民　　國　　96　　年　　1　　月　　31　　日
            　　　刑事第二庭審判長法　官  王敏慧
     　　　　　　　　　　　       法  官  劉桂金
　   　　　　　　　　　　　　   　法  官  陳伯厚
以上正本證明與原本無異。
如不服本判決應於收受本判決後10日內向本院提出上訴書狀，其
未敘述上訴理由者，並得於提起上訴後10日內向本院補提理由書
狀（均須按他造當事人之人數附繕本。）「切勿逕送上級法院」
中　　華　　民　　國　　96　　年　　2 　　月　　1 　　日
                                  書記官  明祖斌
附錄論罪法條：
毒品危害防制條例第8條第3項：
轉讓第三級毒品者，處 3 年以下有期徒刑，得併科新臺幣 30 萬
元以下罰金。
